臺灣桃園地方法院刑事判決
110年度訴字第785號
公  訴  人  臺灣桃園地方檢察署檢察官 
被      告  潘彥良


指定辯護人  本院公設辯護人王暐凱 
被      告  吳協承



指定辯護人  本院公設辯護人廖彥傑
上列被告因違反毒品危害防制條例案件，經檢察官提起公訴（11
0年度偵字第8598號），本院判決如下：
    主  文
潘彥良共同犯販賣第三級毒品未遂罪，處有期徒刑壹年肆月。緩
刑參年，緩刑期間付保護管束，並應於本判決確定之日起貳年內
，向檢察官指定之政府機關、政府機構、行政法人、社區或其他
符合公益目的之機構或團體提供壹佰貳拾小時之義務勞務。未扣
案之犯罪所得新臺幣貳仟元沒收，於全部或一部不能沒收或不宜
執行沒收時，追徵其價額。
吳協承共同犯販賣第三級毒品未遂罪，處有期徒刑拾壹月。
扣案之毒品咖啡包捌包及其包裝袋捌只均沒收。
    事  實
一、潘彥良、吳協承明知摻有第三級毒品「4-甲基甲基卡西酮」
    之咖啡包（下稱毒品咖啡包）係毒品危害防制條例第2 條第
    2 項第3 款所列管之第三級毒品，非經許可不得販賣，竟仍
    與真實姓名年籍不詳、綽號「小威」之成年人，共同基於販
    賣第三級毒品以牟利之犯意聯絡，由「小威」以門號000000
    0000發送散布「鑫艷洋行 大放送 2000/3000/5000 各式洋
    酒.調酒買二送一 火速來電0000000000」之寓有販賣毒品意
    涵之簡訊，經桃園市政府警察局桃園分局警員因查緝毒品勤
    務，發現前揭簡訊，喬裝買家與「小威」聯繫交易事宜，議
    定以新臺幣（下同）7,000 元之價格買賣毒品咖啡包16包後
    ，「小威」隨即聯繫潘彥良見面，將毒品咖啡包24包及2,00
    0元報酬交給潘彥良前往交易，潘彥良即依「小威」指示，
    於110年2月5日晚間8時30分許，搭乘吳協承所駕駛車牌號碼
    0000-00號自用小客車抵達桃園市○○區○○○○街000號前，與警
    員確認交易毒品咖啡包之數量，欲向警員收取價金之際，當
    場為警表明身分而未遂，潘彥良、吳協承隨即駕車逃逸，途
    中將毒品咖啡包16包丟棄，嗣經警在桃園市桃園區國際路2
    段與延壽街口逮捕之，並扣得毒品咖啡包8包、APPLE牌 IPH
    ONE 11手機2支。
二、案經桃園市政府警察局桃園分局報告臺灣桃園地方檢察署檢
    察官偵查起訴。　　
    理  由
壹、程序部分：
    按刑事審判上之共同被告，係為訴訟經濟等原因，由檢察官
    或自訴人合併或追加起訴，或由法院合併審判所形成，其間
    各別被告及犯罪事實仍獨立存在。故共同被告對於其他共同
    被告之案件而言，為被告以外之第三人，本質上屬於證人，
    為確保被告對證人之詰問權，證人於審判中，應依法定程序
    ，到場具結陳述，並接受被告之詰問，其陳述始得作為認定
    被告犯罪事實之判斷依據（最高法院93年度臺上字第5726號
    判決意旨參照），惟按被告以外之人於審判外之陳述，雖不
    符刑事訴訟法第159條之1 至第159 條之4 之規定，然經當
    事人於審判程序同意作為證據，法院審酌該言詞陳述或書面
    陳述作成時之情況，認為適當者，亦得為證據；當事人、代
    理人或辯護人於法院調查證據時，知有刑事訴訟法第159 條
    第1 項不得為證據之情形，而未於言詞辯論終結前聲明異議
    者，視為有前項之同意，刑事訴訟法第159 條之5 定有明文
    。經查，被告潘彥良、吳協承雖同為本案被告，就被告潘彥
    良而言，被告吳協承之陳述，就被告吳協承而言，被告潘彥
    良之陳述，無異均屬「被告以外之人」之陳述，是以潘彥良
    、吳協承於警詢、偵查中之證述，固均屬被告以外之人在審
    判外之陳述，屬傳聞證據，惟據被告潘彥良、吳協承於本院
    準備程序表示對於證據能力沒有意見，其等之辯護人亦均稱
    同意有證據能力（見本院卷二第232、239頁），本院審酌上
    開證據資料製作時之情況，尚無違法不當及證明力明顯過低
    之瑕疵，亦認為以之作為證據應屬適當，揆諸前開規定，依
    刑事訴訟法第159 條之5 規定，認均有證據能力。又本判決
    所引卷內之非供述證據，與本案待證事實具有關聯性，且無
    證據證明係公務員違背法定程序所取得，依刑事訴訟法第15
    8 條之4規定反面解釋，應具證據能力。
貳、實體部分：
一、訊據被告潘彥良、吳協承對上揭事實於警詢、偵查及本院羈
    押訊問、審理中均坦承不諱（見偵卷第23至30、41至49、14
    1至143、147至149頁，本院聲羈卷第35至39、41至45頁，本
    院卷二第267至268頁），且有桃園市政府警察局桃園分局中
    路派出所職務報告、現場錄音譯文、搜索扣押筆錄暨扣押物
    品目錄表、現場及廣告簡訊照片、桃園市政府警察局桃園分
    局真實姓名與毒品編號對照表、臺北榮民總醫院110年2月17
    日北榮毒鑑字第C0000000號毒品成分鑑定書、內政部警政署
    刑事警察局110年4月27日刑鑑字第1100022777號鑑定書（見
    偵卷第63至64、65至66、67至71、75至76、77、179頁，本
    院卷一第29至30頁）在卷可稽，足認被告2人自白均與事實
    相符，犯行均堪以認定，應予依法論科。
二、論罪科刑：
（一）按刑事偵查技術上所謂之「釣魚」，係指對於原已犯罪或
      具有犯罪故意之人，以設計引誘之方式，迎合其要求，使
      其暴露犯罪事證，再加以逮捕或偵辦者而言。此乃純屬偵
      查犯罪技巧之範疇，並未違反憲法對於基本人權之保障，
      且於公共利益之維護有其必要性。於此誘捕偵查案件，販
      毒者雖有販毒之故意，且依約攜帶毒品前往交付，並已著
      手實施販毒之行為，然因係受警員引誘偽稱欲購買毒品，
      警員原無買受毒品之意思，其虛與買賣毒品，意在辦案，
      以求人贓俱獲，伺機逮捕，事實上不能真正完成買賣毒品
      之行為，而應僅論以販賣毒品未遂罪（最高法院85年度第
      4次刑事庭會議決議參照）。經查，本案桃園市政府警察
      局桃園分局警員因查緝勤務獲悉「小威」所傳送隱含販賣
      毒品意涵之簡訊，遂與其約定於110年2月5日交易毒品咖
      啡包，並由被告2人共同攜帶毒品咖啡包前往約定地點交
      貨、取款，進而由警員查獲本案犯罪事實之犯行，足認被
      告2人本即有販賣上開毒品咖啡包之故意，且均已著手實
      行販賣，惟因警員為辦案所需而無購買毒品之真意，致不
      能真正完成販賣行為，而屬販賣未遂。
（二）又按4-甲基甲基卡西酮為毒品危害防制條例第2 條第2 項
      第3 款所列之第三級毒品毒品。核被告潘彥良、吳協承所
      為，均係犯毒品危害防制條例第4 條第6項、第3 項販賣
      第三級毒品未遂罪。又被告2人意圖販賣而持有第三級毒
      品之低度行為，均為其等販賣之高度行為吸收，不另論罪
      。被告2人與「小威」間，對於本案犯行，有犯意聯絡及
      行為分擔，為共同正犯。
（三）刑之加重及減輕：
   1、被告潘彥良、吳協承所為均已著手於販賣行為之實行而不
      遂，均為未遂犯，均應依刑法第25條第2項規定減輕其刑
      。
　 2、按犯第4 條至第8 條之罪於偵查及歷次審判中均自白者，
      減輕其刑，毒品危害防制條例第17條第2 項定有明文。查
      被告潘彥良、吳協承就上開與「小威」共同販賣第三級毒
      品未遂之犯行，均於偵查中及本院歷次審判中自白犯行，
      均應依該規定減輕其刑。
   3、次按犯罪之情狀顯可憫恕，認科以最低度刑仍嫌過重者，
      得酌量減輕其刑，刑法第59條定有明文。考其立法理由認
      ，科刑時，原即應依同法第57條規定審酌一切情狀，尤應
      注意該條各款所列事項，以為量刑標準。是刑法第59條所
      謂「犯罪之情狀顯可憫恕」，係指審酌刑法第57條各款所
      列事項以及其他一切與犯罪有關之情狀之結果，認其犯罪
      足堪憫恕者而言，必須犯罪另有特殊之原因與環境等，因
      在客觀上顯然足以引起一般同情，認為縱予宣告法定最低
      度刑，猶嫌過重者，始有其適用（最高法院102年度台上
      字第870號判決、45年度台上字第1165號判決意旨參照）
      。又刑法第59條與第57條適用上固有區別，惟刑法第59條
      所謂「犯罪之情狀」，與刑法第57條所稱之審酌「一切情
      狀」，二者並非有截然不同之範圍，於裁判上酌量減輕其
      刑時，本應就犯罪一切情狀（包括刑法第57條所列舉之10
      款事項），予以全盤考量，審酌其犯罪有無顯可憫恕之事
      由，以為判斷，故適用第59條酌量減輕其刑時，並不排除
      第57條所列舉10款事由之審酌。又是否適用刑法第59條規
      定酌量減輕其刑，係實體法上賦與法院得依職權裁量之事
      項（最高法院108年度台上字第2978號判決意旨參照）。
      查被告潘彥良、吳協承所犯毒品危害防制條例第4條第3項
      之販賣第三級毒品罪，其法定刑為7年以上有期徒刑，得
      併科1千萬元以下罰金，然同為販賣第三級毒品之行為，
      其原因動機不一，犯罪情節未必盡同，或有大盤毒梟者，
      亦有中、小盤之毒販，甚或有吸毒者為互通有無而偶一為
      販賣之舉者，其等販賣毒品行為所造成危害社會之程度自
      屬有異，法律科處此類犯罪，所設之法定最輕本刑卻同為
      7年，不可謂不重。衡諸本案被告潘彥良、吳協承販賣對
      象僅1人、販賣次數1次，其犯罪分工係依「小威」之指示
      前往交付毒品咖啡包，未參與覓得買家、議價等核心販賣
      行為，且獲得之利益與販賣所得相比，比例非高，自難與
      大量販賣毒品之大盤毒梟等同視之。綜觀上情，被告潘彥
      良、吳協承本案犯行縱依未遂規定、毒品危害防制條例第
      17條第2項規定減輕其刑後，最低法定刑度仍為1年9月以
      上有期徒刑，宣告最低度之刑均猶嫌過重，堪認情輕法重
      ，客觀上足以引起社會一般人之同情而顯可憫恕，爰就被
      告2人本案所犯販賣第三級毒品未遂犯行，均依刑法第59
      條規定酌量減輕其刑。又依刑法第70條、第71條第2項規
      定，均就被告2人分別適用之二種以上刑之減輕，遞減其
      等之刑。
（四）爰以行為人之責任為基礎，審酌被告潘彥良、吳協承均明
      知毒品對於人體身心健康之影響，竟無視政府反毒政策，
      共同販賣毒品咖啡包，負責前往交付毒品之工作，助長社
      會濫用毒品風氣，危害社會治安與善良秩序，所為應予非
      難；惟念及其等犯後均坦認犯行，態度尚佳，兼衡其等販
      賣毒咖啡包之數量甚少，所獲報酬數額亦微，犯罪情節顯
      非鉅大，兼衡其等之教育程度、職業、家庭經濟狀況（見
      被告2人之警詢筆錄受詢問人欄）及其等之前科、負責之
      工作分配等一切情狀，分別量處如主文所示之刑。
三、又被告潘彥良前未曾因故意犯罪受有期徒刑以上刑之宣告，
    有臺灣高等法院被告前案紀錄表1份附卷可參（見本院卷一
    第21頁），本院審酌其因一時失慎，致罹刑典，固有不當，
    然始終坦承犯行，堪認應具悔悟之意，經此偵、審程序之教
    訓，當知所警惕而無再犯之虞，尚無逕對其施以短期自由刑
    之必要，是本院認其前開所受宣告之刑，以暫不執行為適當
    ，爰依刑法第74條第1項第1款之規定，併予宣告緩刑3年，
    以啟自新。另為使被告潘彥良從本案中深切記取教訓，避免
    其再度犯罪，爰依刑法第74條第2項第5款之規定，命被告潘
    彥良自本判決確定之日起2年內，向檢察官指定之政府機關
    、政府機構、行政法人、社區或其他符合公益目的之機構或
    團體，提供120小時之義務勞務，及依刑法第93條第1項第2
    款之規定，諭知於緩刑期間付保護管束。
四、沒收：
（一）末按違禁物，不問屬於犯罪行為人與否，沒收之，刑法第
      38條第1項定有明文。查本案扣得之毒品咖啡包8包經檢驗
      均含有第三級毒品4-甲基甲基卡西酮成分，有前揭臺北榮
      民總醫院毒品成分鑑定書、內政部警政署刑事警察局鑑定
      書可憑均屬違禁物無誤，爰依法宣告沒收，另盛裝前揭毒
      品之包裝袋，因沾附有該盛裝之毒品而難以完全析離，復
      無析離之必要與實益，應當整體視為違禁物宣告沒收，至
      鑑驗耗盡之部分已滅失，自無庸再宣告沒收，併此說明。
（二）復按犯罪所得，屬於犯罪行為人者，沒收之。前2項之沒
      收，於全部或一部不能沒收或不宜執行沒收時，追徵其價
      額，亦為刑法第38條之1第1項前段、第3項明定。查被告
      潘彥良自承本案依「小威」指示前往交貨，經其給予2,00
      0元之情（見偵卷第26頁），是其本案犯罪所得為2,000元
      ，雖未據扣案，仍依法宣告沒收，於全部或一部不能沒收
      或不宜執行沒收時，追徵其價額。　　　
（三）又犯毒品危害防制條例第4條至第9條、第12條、第13條或
      第14條第1項、第2項之罪者，其供犯罪所用之物，不問屬
      於犯罪行為人與否，均沒收之，亦為毒品危害防制條例第
      19條第1項明文。查扣案之被告潘彥良所有之APPLE牌 IPH
      ONE11 白色手機1支、吳協承所有之APPLE牌 IPHONE11 黑
      色手機1支，雖分別為其等所有，然其等均否認使用前揭
      手機作為本案買賣毒品聯繫之用，又卷內亦無相關證據證
      明該情，故不予宣告沒收，附此敘明。
據上論斷，應依刑事訴訟法第299條第1項前段，毒品危害防制條
例第4條第3項、第6項、第17條第2項，刑法第11條前段、第28條
、第25條第2項、第59條、第38條第1項、第38條之1第1項前段、
第3項、第74條第1項第1款、第2項第5款、第93條第1項第2款，
判決如主文。
本案經檢察官曾柏涵提起公訴，檢察官劉建良到庭執行職務。
中　　華　　民　　國　　111 　年　　5 　　月　　11 　 日
           刑事第十二庭    審判長法　官  張宏任
　　　　　　　　　               法  官  林姿秀
　　　　　　　　　               法  官  陳華媚　
以上正本證明與原本無異。
如不服本判決應於收受判決後20日內向本院提出上訴書狀，並應
敘述具體理由。其未敘述上訴理由者，應於上訴期間屆滿後20日
內向本院補提理由書(均須按他造當事人之人數附繕本)「切勿逕
送上級法院」。 
   　　　　　　　　　　　　　　　書記官　王岫雯
中　　華　　民　　國　　111 　年　　5 　　月　　11　　日
附錄本案論罪科刑法條：
毒品危害防制條例第4條
製造、運輸、販賣第一級毒品者，處死刑或無期徒刑；處無期徒
刑者，得併科新臺幣3千萬元以下罰金。
製造、運輸、販賣第二級毒品者，處無期徒刑或10年以上有期徒
刑，得併科新臺幣1千5百萬元以下罰金。
製造、運輸、販賣第三級毒品者，處7年以上有期徒刑，得併科
新臺幣1千萬元以下罰金。
製造、運輸、販賣第四級毒品者，處5年以上12年以下有期徒刑
，得併科新臺幣5百萬元以下罰金。
製造、運輸、販賣專供製造或施用毒品之器具者，處1年以上7年
以下有期徒刑，得併科新臺幣1百50萬元以下罰金。
前五項之未遂犯罰之。